【裁判字號】    99,上易,2001
【裁判日期】    990913
【裁判案由】    詐欺
【裁判全文】
臺灣高等法院刑事判決                99年度上易字第2001號
上  訴  人  臺灣臺北地方法院檢察署檢察官
被      告  甲○
上列上訴人因被告詐欺案件，不服臺灣臺北地方法院98年度易字
第3577號，中華民國99年7月16日第一審判決（起訴案號：臺灣
臺北地方法院檢察署98年度偵字第21796號），提起上訴，本院
判決如下：
    主  文
上訴駁回。
    理  由
一、依刑事訴訟法第350條、第361條、第362條、第367條規定，
    不服地方法院之第一審判決而上訴者，須提出上訴書狀，並
    應敘明具體理由，為上訴必備之程式；其所提出之書狀未敘
    述上訴理由，或僅曾以言詞陳述上訴理由者，均應於上述期
    間屆滿後20日內補提理由書於第一審法院。第一審法院經形
    式審查，認逾期未補提上訴理由者，應定期間先命補正；逾
    期未補正者，為上訴不合法律上之程式，應以裁定駁回。倘
    已提出上訴理由，但所提非屬具體理由者，則由第二審法院
    以上訴不合法律上之程式，判決駁回。所謂具體理由，係指
    須就不服之判決為具體之指摘而言，必係依據卷內既有訴訟
    資料或提出新事實、新證據，指摘或表明第一審判決有何採
    證認事、用法或量刑等足以影響判決本旨之不當或違法，而
    構成應予撤銷之具體事由，始克當之（例如：依憑證據法則
    具體指出所採證據何以不具證據能力；或依憑卷證資料，明
    確指出所為證據證明力之判斷如何違背經驗、論理法則）；
    倘僅泛言原判決認定事實錯誤、違背法令、量刑失之過重過
    輕微，而未依上揭意旨指出具體事由；或形式上雖已指出某
    事由，然該事由不足以認為原判決因而有何不當或違法者（
    例如：對不具有調查必要性之證據，法院未依聲請調查亦未
    說明理由，或援用證據不當，但除去該證據仍應為同一事實
    之認定），皆難謂係具體理由，俾與第二審上訴制度旨在請
    求第二審法院撤銷、變更第一審不當或違法之判決，以實現
    個案救濟之立法目的相契合，並節制濫行上訴（最高法院97
    年度台上字第892號判決參照）。又第二審法院認為上訴書
    狀未敘述理由，依刑事訴訟法第367條但書規定，始應定期
    間命其補正。如認上訴書狀已敘述理由，但其理由非屬具體
    ，其所為上訴，即不符上訴之法定要件，自得逕行判決駁回
    ，無定期命補正問題（最高法院97年度台上字第3599號判決
    參照）。
二、原審審理結果，認為被告甲○於民國（下同）97年年底時，
    以雅虎即時通向友人鍾妮妏表示其有在販售筆記型電腦，如
    有需要，可向其訂購。嗣因鍾妮妏之男友乙○○有意購買筆
    記型電腦，鍾妮妏遂以乙○○所申請之門號0000000000號行
    動電話撥打甲○所持用之門號0000000000號行動電話，表示
    其男友乙○○欲向之購買筆記型電腦，雙方並約定見面之時
    、地。俟98年1月29日下午5時30分許，被告與乙○○、鍾妮
    妏在臺北市西門捷運站6號出口處碰面後，被告明知其並無
    出售SONY牌筆記型電腦予乙○○之真意，竟仍因缺錢花用，
    而意圖為自己不法之所有，基於詐欺取財之犯意，向欲購買
    筆記型電腦之乙○○佯稱：其得以較市價便宜之價格，售予
    SONY牌筆記型電腦1臺與乙○○，且翌日即可交貨云云，致
    乙○○陷於錯誤，於同日下午6時13分許，至臺北市○○區
    ○○路1段88號1樓之國泰世華商業銀行內，操作自動櫃員機
    提領新臺幣（下同）15,000元後，在臺北市西門捷運站6號
    出口前，將上開現金交付予被告。詎被告取得前開款項後，
    非但未依約於翌（30）日交付貨品，反以上揭行動電話傳送
    文字簡訊至0000000000號行動電話表示：「我跟我爸媽晚上
    有事趕去香港一趟，我回來再找你」等語，以拖延交貨時間
    。嗣乙○○透過鍾妮妏於98年3月初再行撥打被告之門號000
    0000000號行動電話催詢交貨狀況，卻發現該門號業已停用
    ，無法聯繫被告，始發覺受騙而循線查悉上情之犯罪事實，
    業據被告甲○於原審審理時坦承不諱，核與證人鍾妮妏於偵
    查中之證述；證人即告訴人乙○○於偵查中之證述、原審審
    理時之指述大致相符，並有門號0000000000號行動電話雙向
    通聯紀錄1份、門號0000000000號行動電話申登人資料及雙
    向通聯紀錄明細1份、被告之法務部入出境資訊連結作業查
    詢結果、行動電話簡訊畫面照片4張、中華郵政股份有限公
    司屏東郵局99年1月25日屏營字0985000190號函暨所附之告
    訴人郵局帳戶歷史交易清單1份、內政部警政署刑事警察局
    99年3月22日刑鑑字第0990038636號鑑定書1份在卷可稽，足
    徵被告前開出於任意性之自白均與事實相符，因認被告詐欺
    犯行明確，論以被告甲○意圖為自己不法之所有，以詐術使
    人將本人之物交付，處有期徒刑3月，如易科罰金，以新臺
    幣壹仟元折算壹日。
三、檢察官上訴意旨略以：原審判處被告甲○有期徒刑3月，固
    非無見，惟告訴人乙○○因被告之詐欺行為致遭訟累，甚而
    於訴訟期間影響告訴人於職場上之評價，被告犯後係遲至測
    謊未通過後終坦承犯行，且僅返還詐得之款項15,000元予告
    訴人，此外，並未對告訴人有何實質補償，告訴人認其因被
    告本案犯行所受之財產與非財產上之損害非微，尚非被告償
    還所詐得之款項即可彌補，雙方未能達成和解，是原審判處
    被告如上之刑，刑度實屬過輕，無法達到處罰及預防再犯之
    效果，未符罪刑相當原則云云。惟查，關於刑之量定，係實
    體法上賦予法院得為自由裁量之事項，倘其量刑已以行為人
    之行為罪責為基礎，並斟酌刑法第57條各款所列情狀，在法
    定刑度內，酌量科刑，如無偏執一端，致明顯失出失入情形
    ，不容當事人任憑主觀意見，指摘其違法、失當。本院審酌
    原判決於理由中已詳予論敘刑法第57條之事由，亦即審酌被
    告身強體健，不思以正當方法獲取財富，竟冀望不勞而獲，
    利用他人之信任而詐取財物，本不宜寬貸，惟念其於測謊未
    通過後終能知所悔悟而坦承犯行，態度尚可，且當庭返還詐
    得之款項15,000元與告訴人，應有悔悟之意，然告訴人認其
    因被告本案犯行所受之財產與非財產上之損害非微，尚非被
    告償還所詐得之款項即可彌補，致雙方未能達成和解，暨被
    告年僅20歲，學歷為專科肄業之思慮難謂全然成熟之智識程
    度、生活狀況、告訴人所受損失程度等一切情狀，量處如原
    判決主文之刑，既未逾越法定刑度，亦未濫用自由裁量之權
    限，刑度亦稱妥適，檢察官上訴意旨猶執以告訴人於原審所
    主張之被告本案犯行對於告訴人所造成之財產與非財產上之
    損害，非被告僅償還詐得款項所得以彌補，雙方並未達成和
    解，而認原審量刑過輕云云，顯未參酌原審判決量刑實已斟
    酌各項法定事由，以及縱然被告未依告訴人要求賠償所有損
    失，亦未必即具有較重之惡性或應受較重之刑罰性之必然性
    ，其上訴意旨難謂已敘明具體理由，本件上訴不合法律上之
    程式，爰不經言詞辯論，逕以判決駁回。
據上論斷，應依刑事訴訟法第367條前段、第372條，判決如主文
。
中    華    民    國    99    年    9    月    13   日
                  刑事第二十三庭審判長法  官  童有德
                                      法  官  陳祐治
                                      法  官  徐蘭萍
以上正本證明與原本無異。
不得上訴。
                                      書記官  林月蓉
中    華    民    國    99    年    9    月    13   日
附錄：本案論罪科刑法條全文
中華民國刑法第339 條
意圖為自己或第三人不法之所有，以詐術使人將本人或第三人之
物交付者，處5年以下有期徒刑、拘役或科或併科1千元以下罰金
。
以前項方法得財產上不法之利益或使第三人得之者，亦同。
前二項之未遂犯罰之。

司法院資訊處製作；財團法人民間司法改革基金會備份。
